最高法院刑事判決　　　　　　　　　　　　　　　　　八十七年度台上字第九三號
　　上　訴　人　丙○○
　　　　　　　　甲○○
　　　　　　　　乙○○
右上訴人等因業務過失致人於死案件，不服台灣高等法院花蓮分院中華民國八十六年
十月一日第二審判決（八十六年度上訴字第一八九號，起訴案號：台灣花蓮地方法院
檢察署八十四年度偵字第三六三五號、八十五年度偵字第一一五五號），提起上訴，
本院判決如左：
    主  文
上訴駁回。
    理  由
按刑事訴訟法第三百七十七條規定：上訴於第三審法院，非以判決違背法令為理由，
不得為之。是提起第三審上訴，應以原判決違背法令為理由，係屬法定要件。如果上
訴理由狀並未依據卷內訴訟資料，具體指摘原判決不適用何種法則或如何適用不當，
或所指摘原判決違法情事，顯與法律規定得為第三審上訴理由之違法情形，不相適合
時，均應認其上訴為違背法律上之程式，予以駁回。本件上訴人丙○○、甲○○、乙○○等上訴意旨略稱：(一)、瑞山營造事業有限公司（以下簡稱瑞山公司）承包之台灣
省交通處公路局第四區工程處花蓮縣秀林鄉富世村台八線中橫公路一八二公里處彎道
改善工程，實際上係由次承包商即華擎工程行施工，瑞山公司與華擎工程行所訂立之
契約中亦約定：華擎工程行須隨時派員負責交通管制，注意往來車輛之安全通行，並
佈置交通告示牌，若有意外事故，須由該工程行負責一切損害賠償及負擔法律責任等
語。丙○○雖經瑞山公司聘為工地負責人（監工），其目的僅是負責監督華擎工程行
之施工及工地安全，且上開工程有二十七項之多，丙○○無法一天二十四小時長駐其
中特定之工地，台灣省建設廳所頒之監工手冊，對於丙○○應無適用，原審未予調查
明白，率行判決，自屬於法有違。(二)、甲○○固係華擎工程行負責人，惟於施工時皆
留駐工地督導工地安全，並備有管制交通之工具，如紅旗、管制線及施工中之交通標
誌、紅色圓錐等，案發之日，甲○○業已吩咐管制交通人員乙○○等切實將交通管制
做好，才上去操作挖土機，應已盡工地負責人之責，縱仍不能避免發生陳金花死亡及
張桂花、林秀戀、林金花等人受傷，當屬不可防止之結果，不符過失之本質，甲○○
自不應對本件意外事故負其責任，原審對於甲○○上開有利之辯解未予調查，亦未於
理由內加以論述，亦有違誤。(三)、上訴人等三人均無前科，事後已與被害人等成立和
解，經此教訓，將來應無再犯之虞，請為緩刑之諭知等語。然查原判決認定上訴人等
均係從事業務之人，於前開工程開挖山壁時，疏於注意管制交通，禁止車輛通行，致
陳金花駕車經過施工路段，遭甲○○挖落之大石擊中，因而陳金花當場傷重死亡，坐
在該車上之林秀戀、張桂花、林金花等人受傷等事實，業已說明其所憑之證據及其認
定之理由甚詳。且按刑事訴訟法第三百七十九條第十款所謂應調查之證據，係指該證
據與待證事實有重要關係，在客觀上應予調查者而言。上訴人丙○○係瑞山公司僱用
之前開工程工地負責人，亦即現場之監工，自承其負責監督華擎工程行之施工及工地
安全，依台灣省建設廳所頒監工手冊第一章第四條規定，其必須在工地，不得離。
丙○○未陳明於民國八十四年九月二十七日下午四時四十分許，尚有另項重要工程須
其監工，竟自離開工地，未於華擎工程行開挖山壁前，監督該工程行做好安全措施
，以致發生事故，如何能謂其未有過失﹖丙○○既係現場監工，如何能謂其無監工手
冊規定之適用﹖縱瑞山公司與華擎工程行約定如發生意外事故，應由該工程行負責一
切損害賠償責任，但此民事上責任歸屬之約定，丙○○尚難據以阻郤其犯罪。是該約
定之內容究竟是何﹖自無調查之必要，原審未予調查，亦難遽指有應於審判期日調查
之證據未予調查之違法。次按刑法上之過失犯，僅須行為人對於結果之發生，應注意
並能注意而不注意即成立。上訴人甲○○係前開工程施工之華擎工程行負責人，本應
注意開挖路旁山壁落石坍方有造成危害之可能，而須管制交通，禁止車輛通行，且能
為此注意，雖甲○○已僱有交通管制人員即上訴人乙○○等人，並備有管制交通之工
具如紅旗、管制線等，惟甲○○在偵查中供稱：當時下班（指收工）在即，交通警告
設施已收入車內，故肇事時交通管制人員未使用三角紅旗（該紅旗原用以阻止通行）
等語。乙○○亦坦承僅將管制線繞在石塊上，並未捆綁，且管制線掉落地上，亦未拉
起云云。足見甲○○於開挖山壁之前，疏於注意乙○○是否確實設置警告標誌，及有
效管制交通，禁止車輛通行；復將交通警告設施收入車內，未予使用，貿然開挖，致
被害人陳金花駕車載林秀戀、張桂花、林金花等人途經該處，遭甲○○挖下之石塊擊
中，造成傷亡。甲○○何能尚謂該傷亡非其疏於注意所致，而係不可防止之結果﹖原
審對此業已調查，並於原判決理由欄內詳為說明，有該判決可稽。從而原判決論處甲○○業務過失致人於死罪刑，自無適用法則不當之可言。再按緩刑之宣告與否，係實
體法上賦予法院得為自由裁量之事項，故原判決縱未宣告上訴人等緩刑，仍不得任意
指為違法。綜上所述，上訴意旨所指摘各點，均與法律規定得為上訴第三審理由之違
法情形不相適合，是其上訴違背法律上程式，應予駁回。又本件為程序判決，上訴人
等請求宣告緩刑，無從審酌，併予明。
據上論結，應依刑事訴訟法第三百九十五條前段，判決如主文。
中      華      民      國    八十七    年     一       月     十五     日
                              最高法院刑事第七庭
                                  審判長法官  董  明  霈
                                        法官  丁  錦  清
                                        法官  賴  忠  星
                                        法官  林  茂  雄
                                        法官  王  居  財
      右正本證明與原本無異
                                              書  記  官
中      華      民      國    八十七    年      一      月    二十一    日
